【裁判字號】    99,易,338
【裁判日期】    991012
【裁判案由】    詐欺
【裁判全文】
臺灣宜蘭地方法院刑事判決               99年度易字第338號
公  訴  人  臺灣宜蘭地方法院檢察署檢察官
被      告  甲○○○
上列被告因詐欺案件，經檢察官提起公訴（99年度偵緝字第190
號），本院判決如下：
    主  文
甲○○○幫助犯詐欺取財罪，處有期徒刑肆月，如易科罰金，以
新臺幣壹仟元折算壹日。
    犯 罪 事 實
一、甲○○○可預見將金融帳戶提供他人使用，該他人極可能以
    該帳戶作為詐欺取財犯罪之工具，竟仍不違其本意，基於幫
    助他人詐欺取財之不確定犯罪故意，於98年10月12日前某日
    ，在不詳地點，將其臺灣銀行000000000000號帳戶之存簿、
    金融卡連同提款密碼，提供予不詳姓名年籍蒐集帳戶之人。
    另有詐欺集團成員基於為自己不法所有之犯意聯絡，先由1
    名詐欺集團成員於98年10月8日撥打電話予乙○○，假冒係
    馬偕醫院服務人員，向乙○○佯稱其健保卡遭冒用申請健保
    給付，嗣再由另名詐欺集團成員於98年10月8日至98年10月
    12 日間假冒員警，撥打電話向乙○○佯稱因調查案件須乙
    ○○提供存款接受調查云云，致乙○○陷於錯誤，於98年10
    月12日10時18分許，依上開詐欺集團成員之指示，匯款新臺
    幣120萬元至甲○○○上開臺灣銀行帳戶。
二、案經乙○○訴由臺北縣警察局板橋分局、臺北市政府警察局
    士林分局報由臺灣士林地方法院檢察署檢察官呈請臺灣高等
    法院檢察署檢察長轉臺灣宜蘭地方法院檢察署檢察官偵查起
    訴。
    理  由
一、按被告以外之人於審判外之陳述，雖不符刑事訴訟法第159
    條之1至第159條之4之規定，而經當事人於審判程序同意作
    為證據，法院審酌該言詞陳述或書面陳述作成時之情況，認
    為適當者，亦得為證據，刑事訴訟法第159條之5第1項定有
    明文。經查，下列所引被告甲○○○以外之人於審判外之言
    詞及書面陳述，雖屬傳聞證據，但檢察官及被告於本院審判
    期日中，均同意此部分之證據有證據能力，且迄至言詞辯論
    終結前亦未撤回前開同意，本院審酌上開證據資料製作時之
    情況，尚無違法不當及證明力明顯過低之瑕疵，亦認為以之
    作為證據應屬適當，依前開刑事訴訟法第159條之5規定，認
    前揭證據資料均有證據能力。
二、訊據被告甲○○○矢口否認犯行，辯稱：伊臺灣銀行存簿、
    提款卡是掉了，不是交給他人使用云云。然查：
 (一) 告訴人乙○○於98年10月8日起接獲詐欺行為人撥打之電話
    ，佯稱係馬偕醫院服務人員、員警等，稱告訴人之健保卡遭
    冒用，必須提供存款接受調查，致告訴人乙○○陷於錯誤，
    於98年10月12日依該不詳人士之指示，匯款新臺幣120萬元
    至被告上開臺灣銀行帳戶之事實，業據告訴人於警詢、偵查
    中指述綦詳，並有臺灣銀行新莊分行98年11月6日新莊營密
    字第09850025591號函暨所附開戶資料，及客戶往來明細查
    詢單、存摺存款歷史明細查詢、匯款單存卷可稽。
 (二) 被告雖以其前開臺灣銀行之存簿、金融卡遺失云云置辯。惟
    查，被告於偵查中稱其存簿、金融卡是同時遺失，金融卡上
    沒有寫提款密碼，伊不知何以他人得以使用該金融卡領款等
    語（見偵查卷第7頁），於本院審理中則稱其將提款密碼寫
    在存簿後面等語（見本院卷第36頁），所述已非無矛盾。又
    被告於本院審理中供稱：伊是於某日攜帶存簿、金融卡領取
    友人所匯新臺幣1千元款項，當天將上開帳戶資料放置於機
    車置物箱內遺失，數日後發現等語（見本院卷第36頁），惟
    依卷附存摺存款歷史明細查詢資料，及臺灣銀行新莊分行99
    年8月2日新莊營密字第09950011991號函附掛失及補發資料
    所載（見本院卷第25頁、第10至12頁），被告於98年10月13
    日向臺灣銀行新莊分行申請補發上開帳戶之金融卡，而該帳
    戶自98年10月1日起至98年10月13日止，並無何存款或提款
    新臺幣1千元之記錄；另被告於偵、審中迭辯稱其存簿、金
    融卡遺失後曾以電話向臺灣銀行新莊分行掛失云云，但經本
    院向臺灣銀行新莊分行查詢結果，被告自開戶後未曾以電話
    掛失存簿、金融卡，此有臺灣銀行新莊分行99年8月2日新莊
    營密字第09950011991號函及本院公務電話紀錄在卷可稽，
    益徵被告所辯不實。
 (三) 又衡情本案取得金融卡之詐欺集團成員既有意利用被告之臺
    灣銀行帳戶作為詐騙之工具，自須確保告訴人匯款至該帳戶
    後，該帳戶不會因被告掛失、提領，而致詐欺集團無法憑金
    融卡領款，否則詐欺集團向告訴人施用詐術等行為，豈非徒
    勞無功？本案詐欺集團成員既撥打電話要求告訴人匯款至被
    告上開帳戶，自已有把握被告不會報警、掛失止付或自行提
    領帳戶金額，此等確信，在該帳戶係拾得或竊得他人帳戶之
    情形，顯無發生之可能。是被告辯稱並未交付其金融機構帳
    戶予他人使用云云，顯難採信。
 (四) 綜上所述，被告所辯不足採信，其自行將存簿、金融卡連同
    密碼自行交付蒐集帳戶之人，以供詐欺犯罪使用之事實，彰
    彰明甚。而按金融帳戶事關個人財產權益之保障，其專有性
    甚高，一般人均具備防止他人任意使用之認識；且申請開立
    金融帳戶並無任何特殊之限制，一般人均得以存入最低開戶
    金額方式申辦金融帳戶使用，並無使用他人金融帳戶之必要
    ；而依一般人之日常生活經驗，若有不熟識之人不以自己名
    義申請帳戶，反蒐集他人金融帳戶使用，衡情可知係欲利用
    他人帳戶作為財產犯罪工具，藉以隱瞞身分、逃避查緝。被
    告並非年輕識淺，爾來電視或報章媒體亦多有詐騙集團蒐購
    人頭帳戶持以詐欺之新聞，是被告對於他人蒐集帳戶，可能
    係利用人頭帳戶做為詐欺取財及躲避偵查之工具，應足以預
    見。被告卻仍提供帳戶，足見其有幫助詐欺集團成員從事詐
    欺取財行為之不確定故意，而提供帳戶作為財產犯罪之工具
    。
 (五) 綜上，本件事證明確，被告犯行洵堪認定，應予依法論科。
三、核被告所為，係犯刑法第339條第1項詐欺取財罪之幫助犯，
    爰依刑法第30條第2項之規定，按正犯之刑減輕之。爰審酌
    被告提供帳戶供他人詐欺取財，增加告訴人尋求救濟之困難
    ，並使犯罪之追查趨於複雜，助長犯罪；兼衡被告幫助詐欺
    取財之方式、給予正犯之助力、告訴人所受損害之程度，暨
    被告犯罪後否認犯行，未見悔意之犯後態度等一切情狀，量
    處如主文所示之刑，並諭知易科罰金之折算標準。
據上論斷，應依刑事訴訟法第299條第1項前段，刑法第30條第1
項、第2項、第339條第1項、第41條第1項前段，刑法施行法第1
條之1第1項、第2項前段，判決如主文。
本案經檢察官張立言到庭執行職務
中    華    民    國    99    年    10    月    12    日
              刑事第四庭審判長法  官  林楨森
                              法  官  辜漢忠
                              法  官  鄧晴馨
上正本證明與原本無異。
如不服本判決，應於收受送達後10日內向本院提出上訴狀（應附
繕本）。其未敘述上訴理由，應於上訴期間屆滿後20日內補提理
由書狀於本院，上訴於臺灣高等法院。
                              書記官  林怡君
中    華    民    國    99    年    10    月    12    日
本案論罪科刑主要法條：
中華民國刑法第339條第1項
（普通詐欺罪）
意圖為自己或第三人不法之所有，以詐術使人將本人或第三人之
物交付者，處 5 年以下有期徒刑、拘役或科或併科 1 千元以下
罰金。

司法院資訊處製作；財團法人民間司法改革基金會備份。
